【裁判字號】    98,聲更(一),683
【裁判日期】    980928
【裁判案由】    聲明異議
【裁判全文】
臺灣高等法院臺南分院刑事裁定  98年度聲更（一）字第683號
聲明異議人
即 受 刑人  甲○○
上列聲明異議人即受刑人因盜匪等案件，對於臺灣臺南地方法院
檢察署檢察官執行之指揮（97年度執減更壬字第132號、97年度
執減更壬字第133之1號），聲明異議，本院裁定後經最高法院發
回，本院裁定如下：
    主      文
異議之聲明駁回。
    理      由
一、聲明異議意旨略以：聲明異議人（下稱異議人）甲○○因竊
    盜、懲治盜匪、恐嚇、麻藥、藥事法、槍砲等罪，經撤銷假
    釋後應執行之殘刑為6年6月13日。上開殘刑係異議人於民國
    （下同）85年10月間至86年1月間因犯罪而撤銷假釋。該殘
    刑依86年尚未修正前之刑法所定，執行逾3分之1，仍可申報
    假釋，特此敘明。異議人又因假釋中再犯逃亡、麻藥、盜匪
    、竊盜等罪，經減刑後尚須執行有期徒刑9年8月，異議人應
    執行之殘刑雖未能與本項9年8月應執行刑數罪併罰，然依據
    86年間之刑法、監獄行刑法、累進處遇條例所定，雖後罪係
    屬接續執行，仍得核入前罪執行日數，合於聲報假釋。簡言
    之，縱經減刑，應無前罪已執畢之情事。查異議人應執行之
    殘刑原為有期徒刑6年6月13日，經減刑後為有期徒刑5年8月
    13日，另應執行有期徒刑9年8月，二刑相加為15年4月13日
    。異議人於86年1月3日即羈押迄今，上述二刑之刑期起算日
    應為86年1月3日，有期徒刑15年4月加上異議人竊盜罪併科
    刑前強制工作3年，刑期之終止日至多為104年5月間，是臺
    灣臺南地方法院檢察署所核發之執行指揮書竟載刑期期滿日
    為105年1月10日，並謂異議人殘刑已執畢，實屬不當。再者
    ，異議人於86年1月3日收押迄今，依法應適用86年1月間刑
    法之規定，自無依86年11月間修正後之刑法所定，殘刑須先
    執行完畢後，接續之刑需再服刑逾2分之1始得聲請假釋。綜
    上所述，爰依刑事訴訟法第484條規定，具狀聲明異議等語
    。
二、按刑事訴訟法第484條規定，受刑人或其法定代理人或配偶
    以檢察官執行之指揮為不當者，得向諭知該裁判之法院聲明
    異議。而所稱「檢察官執行之指揮不當」，固應包括執行之
    指揮違法及執行方法不當等情形在內（最高法院95年度台抗
    字第494號裁定參照）。惟上開聲明異議，受刑人或其法定
    代理人或配偶，其聲明異議之對象，仍應以檢察官已執行裁
    判之指揮為限，倘檢察官尚未就裁判之執行，有所指揮，自
    無聲明異議之餘地。次按中華民國96年罪犯減刑條例第13條
    第1項規定：「減刑前已羈押之日數及已執行之刑期，均折
    抵或算入減刑後之刑期。但因折抵或算入而其刑期於減刑裁
    定達到監獄前已屆滿者，其超過部分不算入之。」此項規定
    與中華民國77年罪犯減刑條例第12條第1項及中華民國80年
    罪犯減刑條例第14條第1項之規定，文字用語均相同。另按
    「至於中華民國96年罪犯減刑條例於96年7月16日施行後，
    被告所犯之罪，雖合於減刑規定，經台北地院於96年10月12
    日以96年度聲減字第3081號裁定減刑後，被告前犯之6罪，
    應分別執行有期徒刑8月及5月，因被告前已執行1年4月20日
    ，故減刑後已無殘刑，而無須再予執行，由執行檢察官於96
    年10月25日將全案報結（見台北地檢署96年度執減更字第53
    21號案卷），然此係96年7月16日減刑條例實施後之事。該
    減刑條例生效前，仍係撤銷假釋，應執行殘刑之狀態。是被
    告曾受宣告之徒刑，應以96年7月16日減刑條例生效之日為
    其執行完畢之時。」，有最高法院97年度台非字第302號裁
    定意旨參照，臺灣高等法院暨所屬法院97年法律座談會刑事
    類提案第1號法律問題結論亦同此旨（參見卷附資料）。
三、經查：
（一）本件異議人所犯如附表編號1至12所示之罪，於96年11月
      30日經本院以96年度聲減字第1741號刑事裁定，依中華民
      國96年罪犯減刑條例第2條第1項第3款、第8條第1項、第3
      項、第11條、第12條，刑法第2條第1項、修正前刑法第51
      條第5款規定，將附表編號1、2、4、5、6、7、8所示之罪
      ，依序減為有期徒刑2月、7月、4月、2月15日、4月、2月
      、6月，與如附表編號3所列不應減刑之犯罪所處之刑，定
      應執行有期徒刑9年9月；另將如附表編號10所示之罪，減
      為有期徒刑3月15日，與附表編號9所列已減刑之罪及附表
      編號11、12不應減刑之犯罪所處之刑，亦定其應執行刑為
      有期徒刑9年8月確定在案，臺灣臺南地方法院檢察署檢察
      官（下稱臺南地檢署）乃據以核發97年執減更壬字第132
      號之執行指揮書，載明上開如附表編號1至8所示之罪應執
      行有期徒刑9年9月部分，其刑期起算日為91年7月9日，執
      行期滿日期為96年7月16日，另97年執減更壬字第133之1
      號之執行指揮書，載明其刑期自前開第132號執行指揮書
      執行完畢日之96年7月16日起算，執行期滿日為105年1月
      10日；業經本院調取上開2件執行案卷並影印該2執行指揮
      書附卷為證，合先敘明。
（二）關於異議人如附表所示編號1至8等罪，係於何時執行完畢
      部分：
      (一)查異議人如附表所示編號1至8等罪，原經定執行刑為有
        期徒刑10年7月，由臺灣桃園地方法院檢察署以84年度
        執更字第1854號核發執行指揮書予以執行，徒刑起算日
        為81年11月30日，原指揮書所載執畢日期為91年11月21
        日，嗣於85年8月15日經假釋並付保護管束。其後異議
        人於假釋期間再犯罪，上開假釋被撤銷，應執行殘刑6
        年6月13日，異議人於聲請狀亦載明其應執行殘刑確為6
        年6月13日，並有其前案紀錄表在卷可憑（見本院聲更
        卷所附被告前案紀錄表第5頁）。其後因中華民國96年
        罪犯減刑條例施行，如附表所示編號1至8等罪，除編號
        3之罪不得減刑外，其餘各罪均得減刑，而由本院96年
        度聲減字第1741號為減刑裁定並定應執行有期徒刑9年9
        月，已如前述。
      (二)而如附表編號1至8等罪，依臺南地檢署97年執減更壬字
        第132號執行指揮書所載，係「自91年7月9日起執行」
        ，則計算上開應執行之殘刑6年6月13日，則應至98年1
        月21日始執行完畢，但因有上開依中華民國96年罪犯減
        刑條例予以減刑之情形，臺南地檢署97年執減更壬字第
        132號執行指揮書即載明應執行之殘刑為4年4月11日，
        則自91年7月9日起算，應至95年11月19日執行完畢。
      (三)惟查，如附表所示編號1至8等罪，由本院以96年度聲減
        字第1741號為減刑裁定並定應執行有期徒刑9年9月確定
        後，臺南地檢署乃據以核發97年執減更壬字第132號執
        行指揮書，其上所載刑期起算日係自91年7月9日起算，
        則其上開殘刑6年6月13日，原應至98年1月21日始執行
        完畢，且在96年7月16日中華民國96年罪犯減刑條例施
        行之前，仍係執行殘刑之刑期期間。嗣因經減刑後臺南
        地檢署97年執減更壬字第132號執行指揮書始記載應執
        行之殘刑為4年4月11日，然此係96年7月16日減刑條例
        實施後之事。按中華民國96年罪犯減刑條例第13條第1
        項規定：「減刑前已羈押之日數及已執行之刑期，均折
        抵或算入減刑後之刑期。但因折抵或算入而其刑期於減
        刑裁定達到監獄前已屆滿者，其超過部分不算入之。」
        及依上開最高法院97年度台非字第302號裁定、臺灣高
        等法院暨所屬法院97年法律座談會刑事類提案第1號法
        律問題結論之實務見解，在減刑條例生效前，仍係執行
        殘刑之狀態，故此部分應以96年7月16日減刑條例生效
        之日為其執行完畢之時。
（三）關於異議人如附表所示編號9至12等罪，經本院以96年度
      聲減字第1741號為減刑裁定並定應執行刑為有期徒刑9年8
      月確定，臺南地檢署乃據以核發97年執減更壬字第133之1
      號執行指揮書，其上載明刑期起算日自96年7月16日起算
      ，應執行9年8月（已執畢1年，應扣除），並折抵先前羈
      押之65日刑期，執行期滿日為105年1月10日止（參見該執
      行指揮書所載）。即異議人此部分應執行刑之刑期為8年5
      月25日，自96年7月16日起算，應計至105年1月10日止，
      異議人之刑期始告屆滿，本院經核上開執行指揮書為屬允
      當。
四、綜上所述，本件異議人所犯如附表所示12罪，依減刑後應執
    行之刑期計算，其刑期應於105年1月10日始告屆滿，異議人
    指其刑期應於104年5月間即屆滿，顯有誤會。本件檢察官之
    指揮執行，核無違誤之處，受刑人以前開情詞，提起聲明異
    議，為無理由，應予駁回。另按刑事訴訟法第484條規定所
    指「以檢察官執行之指揮為不當者」，得向諭知該裁判之法
    院聲明異議，而所稱「檢察官執行之指揮不當」，應以檢察
    官已執行裁判之指揮為限，倘檢察官尚未就裁判之執行，有
    所指揮，自不得向諭知該裁判之法院聲明異議。是異議人於
    在監服刑期間，究竟應符合那些法令始得聲報假釋，乃其於
    監獄行刑執行時之情事，並非執行檢察官已對之有所指揮，
    併此敘明。
五、據上論結，依刑事訴訟法第486條，裁定如主文。
中    華    民    國    98    年    9     月    28    日
                  刑事第一庭    審判長法  官  黃崑宗
                                      法  官  陳顯榮
                                      法  官  王明宏
以上正本證明與原本無異。
如不服本裁定，應於收受本裁定後五日內向本院提出抗告狀。
                                      書記官  黃全忠
中    華    民    國    98    年    9     月    28    日


司法院資訊處製作；財團法人民間司法改革基金會備份。
